【裁判字號】    95,交訴,52
【裁判日期】    950915
【裁判案由】    公共危險等
【裁判全文】
臺灣新竹地方法院刑事判決              95年度交訴字第52號
公  訴  人  臺灣新竹地方法院檢察署檢察官
被      告  丙○○
                    （現另案於臺灣新竹監獄執行中）
            乙○○
                    （現另案於臺灣新竹監獄執行中）
上列被告因公共危險等案件，經檢察官提起公訴（95年度偵緝字
第479號、95年度偵字第2215號），經本院合議庭裁定改行簡式
審判程序，判決如下：
    主  文
丙○○因過失傷害人，處拘役肆拾日，如易科罰金，以銀元佰
元（即新臺幣玖佰元）折算壹日。又駕駛動力交通工具肇事，致
人傷害而逃逸，累犯，處有期徒刑柒月。
乙○○意圖使犯人隱避而頂替，累犯，處有期徒刑月，如易科
罰金，以銀元佰元（即新臺幣玖佰元）折算壹日。
    事  實
一、丙○○前因違反毒品危害防制條例案件，於民國91年1月14
    日經本院以90年度訴字第602號判處有期徒刑8月確定，於93
    年7月22日縮短刑期執行完畢。葉國瑋前因違反毒品危害防
    制條例案件，經臺灣苗栗地方法院以91年度苗簡字第1040號
    判處有期徒刑6月，於92年4月15日撤回上訴確定，於92年8
    月7日易科罰金執行完畢。丙○○未合法領有駕駛執照，竟
    於93年9月12日上午12時許，駕駛向友人蔡龍珠所借之車牌
    號碼7516─HL號自用小客車，沿新竹市○○街右轉入城北街
    137巷時，原應注意車前狀況，隨時採取必要之安全措施，
    而當時日間自然光線、路面無缺陷、無障礙物且視距良好，
    並無不能注意之情形，竟未注意甲○○騎乘車牌號碼HOK－9
    28號重型機車沿城北街137巷行駛欲右轉國光街而至，閃避
    不及，致其所駕駛之上開自用小客車與甲○○所騎乘車牌號
    碼HOK－928號重型機車在城北街137巷18號前發生擦撞，而
    甲○○因而人車倒地受有頭部外傷合併臉部多處擦傷、右手
    背多處擦傷之傷害，甲○○經到場員警施以呼氣酒精濃度測
    試，發現甲○○呼氣酒精濃度達每公升0.98毫克（甲○○所
    涉公共危險犯行，另經臺灣新竹地方法院檢察署檢察官以93
    年度速偵字第738號聲請簡易判決處刑)。2車擦撞後，丙○○所駕駛之上開自用小客車復失控衝撞陳澄源所有位於新竹
    市○○街137巷16弄1之1號住家圍牆，詎丙○○發覺肇事致
    人受傷後，其因另案遭通緝，擔心警員到場處理而遭逮捕，
    竟未下車查看予以救護，反棄車離開現場，並且係無照駕駛
    ，事後委請明知上情之乙○○出面領回肇事車輛。而乙○○
    明知丙○○為肇事駕駛，竟為隱匿丙○○上開行為，於同日
    下午3時50分許至新竹市警察局第一分局交通第一分隊製作
    筆錄時，供稱係其駕車肇事並肇事逃逸，頂替丙○○為肇事
    駕駛（乙○○所涉過失傷害、毀損犯行，另經臺灣新竹地方
    法院檢察署檢察官以94年度偵緝字第479號為不起訴處分)。
二、案經甲○○訴由新竹市警察局第一分局報請及臺灣新竹地方
    法院檢察署檢察官自動檢舉偵查起訴。
    理  由
一、本件被告丙○○所犯刑法第284條第1項前段過失傷害罪及同
    法第185條之4公共危險等罪；被告乙○○所犯刑法第164條
    第2項、第1項，均非死刑、無期徒刑、最輕本刑為3年以上
    有期徒刑之罪，或高等法院管轄第一審之案件，被告於本院
    準備程序進行中，就被訴事實為有罪之陳述，經本院合議庭
    認合於刑事訴訟法第273條之1之規定，裁定進行簡式審判程
    序，合先敘明。
二、證據：
  (一)被告丙○○部分：上揭過失傷害、肇事逃逸事實，業據被告
    丙○○於本院審理時供認不諱，核與告訴人甲○○於警詢、
    偵查中指述，及證人蔡龍珠、陳澄源於警詢、偵查中之證述
    情節大致相符，復有道路交通事故現場圖、道路交通事故調
    查表(一)、(二)、新竹縣警察局舉發違反道路交通管理事件通知
    單及告訴人甲○○國軍新竹醫院附民眾診療服務處93年9月
    12日935501號診斷證明書1件、車禍現場照片6張在卷可按，
    又汽車行駛時，駕駛人應注意車前狀況及兩車併行之間隔，
    並隨時採取必要之安全措施。道路交通安全規則第94條第3
    項定有明文，被告丙○○駕駛汽車自應注意及此，復依卷附
    道路交通事故調查報告表(一)所載，案發當時日間自然光線，
    市區道路○○○路面、無缺陷、無障礙物，視距良好等情況
    ，衡情亦無不能注意之情事，被告丙○○駕車行駛至肇事處
    ，因疏於注意上開規定，即貿然行進，其車左側車頭與告訴
    人甲○○所騎乘機車擦撞而肇事，其有過失甚明。又告訴人
    甲○○確因本件交通事故而受有頭部外傷合併臉部多處擦傷
    、右手背多處擦傷之傷害，已如上述，則被告丙○○之過失
    行為與告訴人甲○○之受傷結果間，顯有相當因果關係。是
    被告丙○○上揭自白應與事實相符，堪予採信，是本案事證
    明確，應依法論科。
  (二)被告乙○○部分：上揭頂替事實，業據被告乙○○於本院審
    理時供認不諱，核與共同被告丙○○於偵查及本院審理時供
    述及證人蔡龍珠於偵查中之證述情節相符，復有被告乙○○
    於93年9月12日下午3時50分在新竹市警察局交通隊第一分隊
    所為之調查筆錄中自承為上揭車禍之肇事者並且為處理及離
    開肇事現場等情，並有員警於93年9月12日所製作道路交通
    事故調查表(二)及新竹市警察局93年9月12日竹市警交字第E00
    000000號舉發違反道路交通管理事件通知單影本各1件在卷
    可按，是被告乙○○上揭自白應與事實相符，堪予採信，是
    本案事證明確，應依法論科。
三、論罪科刑：
  (一)按修正後刑法施行法增訂第1條之1規定：「中華民國九十四
    年一月七日刑法修正施行後，刑法分則編所定罰金之貨幣單
    位為新臺幣。九十四年一月七日刑法修正時，刑法分則編未
    修正之條文定有罰金者，自九十四年一月七日刑法修正施行
    後，就其所定數額提高為三十倍。但七十二年六月二十六日
    至九十四年一月七日新增或修正之條文，就其所定數額提高
    為三倍。」、修正後刑法第33條第5款：「主刑之種類如下
    ：五、罰金：新臺幣一千元以上，以百元計算之。」等規定
    ，是修正後刑法施行法第1條之1，將刑法各分則編所定罰金
    之貨幣單位均改為新臺幣，不再適用「現行法規所定貨幣單
    位折算新臺幣條例」；又依修正後之法律，刑法第284條第1
    項前段及刑法第164條第2項、第1項所得科處之罰金刑最高
    均為新臺幣1萬5千元、最低均為新臺幣1千元，然依被告行
    為時之刑罰法律，即罰金罰鍰提高標準條例第1條第1項及修
    正前刑法第33條第5款規定之罰金最低額銀元1元計算，上揭
    2罪之罰金刑最高為銀元5千元，最低額為銀元1元，若換算
    為新臺幣，最高額雖與新法分別同為新臺幣1萬5千元，然最
    低額僅為新臺幣3元，比較上述修正前、後之刑罰法律，自
    應以被告行為時即修正前之刑法刑法第284條第1項前段及刑
    法第164條第2項、第1項較有利於被告，而應適用修正前刑
    法第284條第1項前段及刑法第164條第2項、第1項之規定。
    核被告丙○○所為係犯修正前刑法第284條第1項前段之過失
    傷害罪及同法第185條之4之肇事逃逸之公共危險罪。核被告
    乙○○所為係犯修正前刑法第164條第2項、第1項之頂替罪
    。
  (二)被告丙○○所犯上揭2罪，犯意不同，行為互殊，應予分論
    併罰之。
  (三)被告丙○○前因違反毒品危害防制條例案件，於91年1月14
    日經本院以90年度訴字第602號判處有期徒刑8月確定，於93
    年7月22日縮短刑期執行完畢。此有臺灣高等法院被告前案
    紀錄表1紙附卷可稽。茲被告丙○○於5年以內，因過失犯本
    案刑法第284條第1項前段有期徒刑以上之過失傷害罪，依修
    正前之刑法第47條規定，固構成累犯，然依修正後之刑法第
    47條第1項之規定，已不構成累犯，被告行為後法律有變更
    ，經比較新舊法，以修正後之刑法較有利於被告，應依刑法
    第2條第1項但書規定，適用修正後之刑法，認為被告之行為
    不構成累犯；又被告丙○○，茲於5年以內再故意犯本案有
    期徒刑以上之肇事逃逸公共危險罪，不論依修正前之刑法第
    47條，或修正後之刑法第47條第1項之規定，均構成累犯，
    對被告而言並無有利或不利之情形，應逕依修正前之刑法第
    47條，論以累犯，並加重其刑。
  (四)被告葉國瑋前因違反毒品危害防制條例案件，經臺灣苗栗地
    方法院以91年度苗簡字第1040號判處有期徒刑6月，於92年4
    月15日撤回上訴確定，於92年8月7日易科罰金執行完畢。此
    有臺灣高等法院被告前案紀錄表1紙附卷可稽。茲於5年以內
    再故意犯本案有期徒刑以上之頂替罪，不論依修正前之刑法
    第47條，或修正後之刑法第47條第1項之規定，均構成累犯
    ，對被告而言並無有利或不利之情形，應逕依修正前之刑法
    第47條，論以累犯，並加重其刑。
  (五)按汽車駕駛人，無駕駛執照駕車，因而致人受傷或死亡，依
    法應負刑事責任者，加重其刑至二分之一，道路交通管理處
    罰條例第86條第1項定有明文。查被告丙○○無汽車駕駛人
    執照，此有交通部公路總局新竹區監理所新竹市監理站95年
    8月4日竹監字第0950007578號函附於本院卷內可按，其因無
    駕駛照駕車，因過失致人受傷，係犯刑法第284條第1項前段
    過失傷害罪，此部分應依道路交通管理處罰條例第86條第1
    項規定，加重其刑。
  (六)爰審酌被告丙○○，無照駕駛汽車而肇事致告訴人甲○○受
    傷，告訴人甲○○係酒後駕車、告訴人甲○○所受之傷勢以
    及被告丙○○因受通緝又無照駕駛乃因而肇事逃逸之動機等
    一切情狀；被告乙○○頂替之動機、造成偵查犯罪機關資源
    浪費等一切之情狀，分別量處如主文所示之刑，被告丙○○
    過失傷害處拘役部分及被告乙○○頂替罪部分，並均諭知易
    科罰金之折算標準。
  (七)另按被告行為時之刑法第41條第1項前段規定：「犯最重本
    刑為五年以下有期徒刑以下之刑之罪，而受六個月以下有期
    徒刑或拘役之宣告，因身體、教育、職業、家庭之關係或其
    他正當事由，執行顯有困難者，得以一元以上三元以下折算
    一日，易科罰金」，另參照被告行為時之易科罰金折算標準
    ，修正前罰金罰鍰提高標準條例第2條前段（現已刪除）規
    定，就其原定數額提高為100倍折算1日，則本件被告行為時
    之易科罰金折算標準，應以銀元300元折算1日，經折算為新
    臺幣後，應以新臺幣900元折算為1日。惟95年7月1日修正公
    布施行之刑法第41條第1項前段則規定：「犯最重本刑為五
    年以下有期徒刑以下之刑之罪，而受六個月以下有期徒刑或
    拘役之宣告者，得以新台幣一千元、二千元或三千元折算1
    日，易科罰金」。茲比較修正前後之易科罰金折算標準，係
    以95年7月1日施行前之規定，較有利於被告，爰依刑法第2
    條第1項但書規定，適用修正前刑法第41條第1項前段規定，
    定其易科罰金折算標準。
四、據上論斷，應依刑事訴訟法第273條之1第1項、第299條第1
    項前段，刑法第2條第1項、修正前第164條第2項、第1項、
    第185條之4、修正前第284條第1項前段、修正前第47條、第
    47條、修正前第41條第1項前段，修正前罰金罰鍰提高標準
    條例第1條前段、第2條，道路交通管理處罰條例第86條第1
    項，判決如主文。
本件經檢察官林鳳師到庭執行職務。
中    華    民    國    95    年    9     月    15    日
                  刑事第二庭    法  官  方鴻愷
以上正本證明與原本無異。
如不服本判決，應於送達後10日內向本院提出上訴狀。
中    華    民    國    95    年    9     月    15    日
                                書記官  吳美雲
附錄本案論罪科刑法條：
中華民國刑法第164條
藏匿犯人或依法逮捕拘禁之脫逃人或使之隱避者，處2年以下有
期徒刑、拘役或5百元以下罰金。
意圖犯前項之罪而頂替者，亦同。
中華民國刑法第185條之4
駕駛動力交通工具肇事，致人死傷而逃逸者，處6月以上5年以下
有期徒刑。
中華民國刑法第284條
因過失傷害人者，處6月以下有期徒刑、拘役或5百元以下罰金，
致重傷者，處1年以下有期徒刑、拘役或5百元以下罰金。
從事業務之人，因業務上之過失傷害人者，處1年以下有期徒刑
、拘役或1千元以下罰金，致重傷者，處3年以下有期徒刑、拘役
或2千元以下罰金。


司法院資訊處製作；財團法人民間司法改革基金會備份。
